【裁判字號】    98,易,2080
【裁判日期】    980831
【裁判案由】    竊盜等
【裁判全文】
臺灣臺北地方法院刑事判決              98年度易字第2080號
公  訴  人  臺灣臺北地方法院檢察署檢察官
被      告  乙○○
            甲○○
                      (
共      同
選任辯護人  王勝彥律師
上列被告因竊盜案件，經檢察官提起公訴（98年度偵字第14522
號），因被告於準備程序中就被訴事實為有罪之陳述，本院裁定
依簡式審判程序審理，本院判決如下：
    主  文
乙○○、甲○○共同攜帶兇器毀壞安全設備竊盜，未遂，均累犯
，各處有期徒刑伍月，如易科罰金，均以新臺幣壹仟元折算壹日
。扣案之螺絲起子、鴨嘴鉗各壹把、手套壹雙及手電筒壹支均沒
收。
    事  實
一、乙○○前於民國94年間因違反毒品危害防制條例案件，經本
    院判處有期徒刑9月確定，並於96年3月19日縮刑期滿執行完
    畢。甲○○前於95年間分別因違反動產擔保交易法、毒品危
    害防制條例及竊盜案件，分別經本院及臺灣高等法院各判處
    有期徒刑3月、5月及1年10月確定，前開兩罪並經本院裁定
    定應執行刑有期徒刑7月，並與竊盜案件接續執行，於97 年
    4月1日縮短刑期假釋出監，於97年8月17日縮刑期滿執行完
    畢。詎渠等2人均仍不知悔改，共同基於意圖為自己不法所
    有之犯意聯絡，於民國98年6月16日上午5時5分許，在臺北
    市中山區○○○路○段21巷8號1樓「松林便利商店」前，趁
    該店已打烊無人在內之際，以預備之手套1雙、手電筒1支及
    客觀上足對人之生命、身體、安全構成威脅，具有危險性而
    屬兇器之螺絲起子、鴨嘴鉗各1把，撬開毀壞屬安全設備之
    「松林便利商店」之鐵捲門開關鎖後，打開鐵捲門無故侵入
    該建築物內並物色財物著手行竊時，因所發出聲響為路人警
    覺，乃先行離開前往「松林便利商店」旁之仁德公園佯裝吃
    早點而未遂。迨經松林便利商店負責人丙○○察悉上情，遂
    呼喊路過之巡邏員警，始將二人逮捕，並扣得甲○○所有供
    行竊所有之上開手套1雙、螺絲起子1把、鴨嘴鉗1把及手電
    筒1支。
二、案經丙○○訴由臺北市政府警察局中山分局報請臺灣臺北地
    方法院檢察署檢察官偵查起訴。
    理  由
一、本件被告所犯，均係死刑、無期徒刑或最輕本刑為3年以上
    有期徒刑以外之之罪，亦非高等法院管轄第一審案件，於本
    院準備程序進行中，被告先就被訴事實為有罪之陳述，經告
    知被告簡式審判程序之旨，並聽取檢察官及被告之意見後，
    本院裁定進行簡式審判程序，是本件之證據調查，依刑事訴
    訟法第273條之2規定，不受同法第159條第1項、第161條之2
    、第161條之3、第163條之1及第164條至第170條規定之限制
    ，合先敘明。
二、訊據被告乙○○、甲○○對於上揭事實於本院審理中均坦承
    不諱，核與告訴人丙○○之指訴相符（見偵卷第16頁至19頁
    ），並有現場監視錄影光碟及翻拍照片2張（見偵卷第44頁
    ）、現場及鐵捲門開關照片4張（同上卷第48至49頁）及作
    案工具照片一張（見同上卷第47頁）在卷可佐，復有手套1
    雙、螺絲起子1把、鴨嘴鉗1把、手電筒1支扣案可資佐證，
    足認被告自白核與事實相符，應可採信。本案事證明確，被
    告犯行堪以認定，應依法論科。
三、按刑法第321條第1項第3款之攜帶兇器竊盜罪，係以行為人
    攜帶兇器竊盜為其加重條件，此所謂兇器，其種類並無限制
    ，凡客觀上足對人之生命、身體、安全構成威脅，具有危險
    性之兇器均屬之，且祇須行竊時攜帶此種具有危險性之兇器
    為已足，並不以攜帶之初有行兇之意圖為必要，有最高法院
    79年臺上字第5253號判例可稽。查扣案之螺絲起子及鴨嘴鉗
    各1把均為鋼鐵製材質，質地堅硬，為足以殺傷人生命、身
    體之器械，顯為具有危險性之兇器。又按刑法第321條第1項
    第2款規定將「門扇」、「牆垣」、「其他安全設備」並列
    ，所謂「門扇」，專指門戶而言，應屬狹義：指分隔住宅或
    建築物內外之間之出入口大門而言。而所謂「其他安全設備
    」，指門扇牆垣以外，依通常觀念足認防盜之一切設備而言
    ，如電網、門鎖、以及窗戶等。本案被告所損壞之鐵捲門門
    鎖，具有防閑效用，且依卷內之現場照片所示（見偵卷第48
    頁），該開關鎖客觀上並非構成鐵捲門之一部分，應認係屬
    安全設備。又被告二人於撬開松林便利商店之鐵捲門開關鎖
    後入內物色財物而著手行竊之際，因所發出聲響為路人警覺
    ，乃先行離開前往「松林便利商店」旁之仁德公園佯裝吃早
    點，嗣即為警當場查獲逮捕而未能得逞，仍屬未遂階段，而
    被害人施文龍對被告侵入他人建築物部分復表明提出告訴（
    見偵卷第77頁），是核被告二人所為，均係犯刑法第306 條
    第1項之無故侵入他人建築物罪及同法第321條第2項、第1項
    第2、3款之攜帶兇器、毀壞安全設備竊盜未遂罪。又刑法第
    321條第1項所列各款為竊盜之加重條件，如犯竊盜罪兼具數
    款加重情形時，因竊盜行為祇有一個，仍祇成立一罪，不能
    認為法規競合或犯罪競合，併此敘明。被告二人就上開犯行
    ，有犯意聯絡及行為分擔，為共同正犯。又被告所為無故侵
    入他人建築物及竊盜之複數舉動，係基於單一行為決意所為
    ，且其行為之時間及狀態具有局部重疊之關係，故應就被告
    所為上開複數舉動，評價為法律上之一行為，是被告係以一
    行為同時觸犯上開2罪名，為想像競合犯，應從重依加重竊
    盜未遂罪處斷。起訴書認此部分係屬個別之二罪，應予分論
    併罰，容有未洽。又被告二人有前揭所載之犯罪科刑及執行
    情形，此有臺灣高等法院被告前案紀錄表二份存卷可參，渠
    等受有期徒刑之執行完畢後5年以內故意再犯本件有期徒刑
    以上之罪，均屬累犯，均應依刑法第47條第1項加重其刑。
    被告所犯前述加重竊盜罪係屬未遂，已如前述，爰依刑法第
    25條第2項規定減輕其刑，此部分因刑有累犯加重、未遂減
    輕情形，應依刑法第71條第1項先加後減。爰審酌被告二人
    正值青壯年，不思正當工作以獲取財物，妄想以竊盜等手段
    不勞而獲，觀念顯有偏差，且於警詢及偵查中仍飾詞圖卸，
    犯後態度非佳，惟念及其犯後於本院審理已知坦承犯行，已
    有悔悟，且尚未竊得財物，對告訴人所生之損害非鉅，兼衡
    其犯罪手段、生活狀況、智識程度、品行等一切情狀，分別
    量處如主文所示之刑，並均諭知易科罰金之折算標準以示懲
    儆。另共同正犯因相互間利用他人之行為，以遂行其犯意之
    實現，本於責任共同之原則，有關沒收部分，對於共犯間供
    犯罪所用之物，自均應為沒收之諭知（最高法院89年度台上
    字第6946號判決參照），被告二人共犯本案所用螺絲起子、
    鴨嘴鉗各1把、手套1雙及手電筒1個，均係被告甲○○所有
    ，且為供犯本件犯罪所用之物，業據其陳明在卷，爰依刑法
    第38條第1項第2款之規定併予以宣告沒收。
三、至起訴書雖認被告甲○○前曾犯竊盜罪，再犯本案竊盜犯行
    ，顯單純施以刑罰之執行實已不足矯治，請求宣告強制工作
    等語。惟按保安處分係針對受處分人將來之危險性所為之處
    置，以達教化、治療之目的，為刑罰之補充制度，保安處分
    中之強制工作，旨在對嚴重職業性犯罪及欠缺正確工作觀念
    或無正常工作因而犯罪者，強制其從事勞動，學習一技之長
    及正確之謀生觀念，使其日後重返社會，能適應社會生活。
    然保安處分之措施亦含社會隔離、拘束身體自由之性質，其
    限制人民之權利，實與刑罰同，自應受比例原則之規範，使
    保安處分之宣告，與行為人所為行為之嚴重性、行為人所表
    現之危險性，及對行為人未來行為之期待性相當，最高法院
    91年度臺上字第4625號判決意旨足資參照。經查，被告甲○○雖前於95年間曾因竊盜案件，經臺灣高等法院判判處有期
    徒刑1年10月確定，並經執行完畢後而再犯本案，已如前述
    ，惟被告甲○○供稱其平日尚有從事五金買賣，並提出在職
    證明書為據，尚難認其已有犯竊盜罪之習慣，復考量本件犯
    罪行為之嚴重性尚非重大，本院認前開所宣告之刑，應足以
    收遏止並矯治其犯罪行為之效果，無另宣告強制工作以預防
    矯治其社會危險性之必要，爰不另為強制工作之諭知，併此
    敘明。
據上論斷，應依刑事訴訟法第273條之1、第299條第1項前段，刑
法第306條第1項、第321條第2項、第1項第2款、第3款、第28條
、第55條、第25條第2項、第47項第1項、第41條第1項前段、第
38 條第1項第2款，刑法施行法第1條之1，判決如主文。
本案經檢察官林冠佑到庭執行職務
中    華    民    國    98    年    8     月    31    日
                  刑事第五庭    法  官  李宜娟
上正本證明與原本無異。
如不服本判決應於收受送達後10日內向本院提出上訴書狀，並應
敘述具體理由；其未敘述上訴理由者，應於上訴期間屆滿後20日
內向本院補提理由書（均須按他造當事人之人數附繕本）「切勿
逕送上級法院」。告訴人或被害人如對於本判決不服者，應具備
理由請求檢察官上訴，其上訴期間之計算係以檢察官收受判決正
本之日期為準。
                                書記官  張華瓊
中    華    民    國    98    年    9     月    2     日
附錄本案論罪科刑法條
中華民國刑法第306條
（侵入住居罪）
無故侵入他人住宅、建築物或附連圍繞之土地或船艦者，處1年
以下有期徒刑、拘役或3百元以下罰金。
無故隱匿其內，或受退去之要求而仍留滯者，亦同。
中華民國刑法第321條
（加重竊盜罪）
犯竊盜罪而有左列情形之一者，處6月以上、5年以下有期徒刑：
一、於夜間侵入住宅或有人居住之建築物、船艦或隱匿其內而犯
    之者。
二、毀越門扇、牆垣或其他安全設備而犯之者。
三、攜帶兇器而犯之者。
四、結夥三人以上而犯之者。
五、乘火災、水災或其他災害之際而犯之者。
六、在車站或埠頭而犯之者。
前項之未遂犯罰之。


司法院資訊處製作；財團法人民間司法改革基金會備份。
